臺灣板橋地方法院刑事判決　　　　　　 95年度訴緝字第134號
公　訴　人　臺灣板橋地方法院檢察署檢察官
被　　　告　甲○○
選任辯護人　李文中律師
　　　　　　曾毖嘉律師
上列被告因詐欺等案件，經檢察官提起公訴（94年度偵字第764號）
，經合議庭裁定由受命法官進行獨任簡式審判，判決如下：
    主  文
甲○○共同連續行使偽造私文書，足以生損害於他人，處有期徒
柒月，緩刑貳年。
偽造之「庚○○」、「蔡愉菁」中華民國國民身分證各壹張，「
庚○○」與「聯禾汽車」汽車買賣合約書壹份，友聯產物保險股
份有限公司保險卡壹紙，「庚○○」、「蔡愉菁」印章各壹顆，
汽（機）車過戶登記書上偽造之「庚○○」、「蔡愉菁」印文各
壹枚，第一商業銀行南京東路分行貸款申請書上偽造之「庚○○
」署押、印文各壹枚，貸款借據暨動產抵押契約書上偽造之「庚○○」署押、印文各壹枚，均沒收。
    事  實
一、甲○○與自稱「謝大哥」之年籍姓名不詳成年男子、丙○○
    （後者另由檢方通緝中），共同基於詐欺、行使偽造國民身
    分證特種文書、行使偽造私文書、使公務員登載不實之概括
    犯意聯絡，先由丙○○於不詳時間、地點，提供其所有之照
    片1 張，再由「謝大哥」之不詳男子在不詳之時間、地點，
    將丙○○交付之照片貼於「庚○○」名義之國民身分證（統
    一編號：Ｚ000000000），而偽造「庚○○」國民身分證，並
    委請不知情之不詳刻印業者盜刻「庚○○」、「蔡愉菁」（
    起訴書均誤為葉渝菁）之印章。再於不詳時間、地點，將上
    開偽造之「庚○○」國民身分證，連同於不詳時間、地點偽
    造之「蔡愉菁」之國民身分證（統一編號：Ｚ000000000）、
    偽造之友聯產物保險股份有限公司保險卡交付丙○○備用。
    而足生損害於庚○○、葉渝菁、友聯產物保險股份有限公司
    對保戶管理之正確性及戶政機關對於國民身分證管理之正確
    性。嗣丙○○、甲○○明知蔡愉菁並未將所有車牌號碼3E─
    3965號自用小客車賣予庚○○，竟偽造庚○○及聯禾汽車之
    署押各一枚於汽車買賣合約書，以偽造庚○○與聯禾汽車之
    汽車買賣合約書，後持上開偽造之身分證、汽車買賣合約書
    、友聯保險卡及盜刻之印章，委託不知情之代辦業者己○○
    於93年7 月26日至交通部公路局臺北區監理所（位臺北縣樹
    林市○○路248 巷7 號）辦理車輛過戶事宜，而於「汽（機
    ）車過戶登記書」之「新車主」欄蓋用「庚○○」之印章、
    於原車主名稱欄蓋用「蔡愉菁」之印章各一枚而加以盜用，
    並填寫相關資料以表示由「庚○○」申請登記為新車主而偽
    造「汽（機）車過戶登記書」之私文書，且持交監理站承辦
    人員而行使，並連同所持有之庚○○、蔡愉菁之國民身分證
    用供核對，以申請辦理上開自用小客車過戶於「庚○○」名
    下，致令不知情之上開承辦過戶業務之公務員，將上開不實
    之過戶事項登載於職務上所掌之登記簿等公文書上，足以生
    損害於庚○○、蔡愉菁及監理機關對於車籍管理之正確性。
    而於車輛過戶後，丙○○及甲○○即於94年7 月26日，持偽
    造之「庚○○」國民身分證，冒充「庚○○」之名義，向和
    潤企業股份有限公司（下稱和潤公司）申辦汽車貸款，並偽
    簽「庚○○」署押及蓋用「庚○○」之印文而加以盜用，並
    填寫相關資料以表示由「庚○○」申請貸款而偽造「貸款申
    請書」、「貸款借據暨動產抵押契約書」之私文書，且持交
    和潤公司轉交第一商業銀行南京東路分行（下稱第一銀行南
    京東路分行）而行使，並連同所持有之庚○○國民身分證用
    供核對，以申請貸款，致和潤公司陷於錯誤，貸予並匯款新
    台幣35萬元至乙○○帳戶（乙○○提供帳戶部分業經本院判
    決確定）而詐騙得手，足生損害於庚○○、和潤公司及第一
    銀行南京東路分行貸款管理之正確性。嗣丙○○與甲○○又
    於同年7 月29日，欲再次假冒「陳啟德」名義，向和潤公司
    申辦貸款，和潤公司承辦人員丁○○（原名戊○○）查覺有
    異後，即通知警方於雙方約定交款之同年8 月1 日20時30分
    許，在臺北縣三重市○○路與集美街口查獲丙○○及甲○○
    而未得呈，始查知上情。
二、案經和潤公司訴由臺北縣政府警察局三重分局報請臺灣板橋
    地方法院檢察署檢察官偵查起訴，被告於審理中為認罪之陳
    述，經告知簡式審判程序之旨，並聽取公訴人、被告及辯護
    人之意見後，經合議庭裁定由受命法官進行簡式審判程序。
    理  由
一、訊據被告甲○○業對於上揭犯行坦白承認，核與同案被告乙○○於警詢偵查審理中、丙○○於警詢中之供述及證人丁○○、己○○、庚○○、蔡愉菁於警詢偵查中之指述情節相符
    ，並有偽造之「庚○○」「蔡愉菁」國民身分證、庚○○國
    民身分證、交通部公路總局臺北居監理所函文、蔡愉菁國民
    身分證、行車執照、駕駛執照、第一銀行南京東路分行貸款
    申請書、貸款借據暨動產抵押契約書、和潤企業撥款同意書
    、華南銀行板新分行存摺封面等影本在卷可稽，事證明確，
    被告犯行堪予認定，應依法論科。
二、被告行為後，刑法業於94年1 月7 日修正公布，並於95年7
    月1 日施行，而刑法第2 條第1 項已明定行為後法律有變更
    者，適用行為時之法律，但行為後之法律有利於行為人者，
    適用最有利於行為人之法律，則(一)刑法施行法亦於95年6 月
    14日修正增訂第1 條之1 ，並自95年7 月1 日起施行。關於
    罰金刑，刑法分則編各罪所定罰金刑之貨幣單位原為銀元，
    修正前刑法第33條第5 款規定：「罰金：1 元（銀元）以上
    。」而依罰金罰鍰提高標準條例規定，就72年6 月26日前修
    正之刑法部分條文罰金數額提高2 至10倍，其後修正者則不
    提高倍數，並依現行法規所定貨幣單位折算新臺幣條例規定
    ，以銀元1 元折算新臺幣3 元。修正後刑法第33條第5 款規
    定：「罰金：新臺幣1000元以上，以百元計算之。」刑法第
    33條第5 款所定罰金貨幣單位經修正為新臺幣後，刑法分則
    各罪所定罰金刑之貨幣單位亦應配合修正為新臺幣，為使刑
    法分則編各罪所定罰金之最高數額與刑法修正前趨於一致，
    乃增訂刑法施行法第1 條之1 ：「中華民國94年1 月7 日刑
    法修正施行後，刑法分則編所定罰金之貨幣單位為新臺幣。
    94年1 月7 日刑法修正時，刑法分則編未修正之條文定有罰
    金者，自94年1 月7日 刑法修正施行後，就其所定數額提高
    為30倍。但72年6 月26日至94年1 月7 日新增或修正之條文
    ，就其所定數額提高為3 倍。」從而，刑法分則編各罪所定
    罰金刑之最高數額，於上開規定修正後並無不同，惟修正後
    刑法第33條第5 款所定罰金刑最低數額，較之修正前提高，
    自以修正前刑法第33條第5 款規定有利於被告。(二)又修正後
    刑法第55條牽連犯、第56條連續犯之規定業經刪除，此雖非
    犯罪構成要件之變更，惟修正前之數行為得依第55條、第56
    條規定從一重罪處斷，而修正後則應併合處罰，故其修正顯
    已影響行為人刑罰之法律效果，自屬法律變更，參酌最高法
    院95年第8 次刑事庭會議決議意旨，以適用修正前刑法第55
    條、第56條規定論以牽連犯、連續犯，對被告較為有利。(三)
    經綜合比較新舊法結果，以修正前刑法規定有利於被告，應
    依刑法第2 條第1 項前段規定，一體適用修正前即行為時之
    刑法規定。至修正前刑法第28條原規定：「二人以上共同實
    施犯罪之行為者，皆為正犯。」修正後刑法第28條則規定：
    「二人以上共同實行犯罪之行為者，皆為正犯。」其立法理
    由旨在排除陰謀、預備共同正犯之成立，對於著手後，共同
    實行犯罪構成要件行為者，修正前後規定均認應論以共同正
    犯，並無歧異，本件自應逕適用修正後刑法第28條之規定，
    並無比較新舊法之問題，並此敘明。
三、核被告甲○○所為，係犯刑法第216 條、第210 條之行使偽
    造私文書罪、同法第216 條、第212 條之行使偽造特種文書
    罪、同法第214 條之使公務員登載不實罪、同法第339 條第
    1 項之詐欺取財罪、同法第339 條第1 項、第3 項之詐欺取
    財未遂罪。其偽造印章、印文為偽造私文書之部分行為，偽
    造私文書進而持以行使，偽造私文書之低度行為被行使偽造
    私文書之高度行為所吸收，均不另論罪。被告甲○○就上開
    所犯各罪間，與丙○○、「謝大哥」不詳姓名年籍之成年男
    子間，有犯意之聯絡及行為之分擔，均為共同正犯。其委由
    不詳姓名業者偽刻印章部分，以及委託不知情之代辦業者己○○辦理車輛過戶，而於「汽（機）車過戶登記書」之「新
    車主」欄蓋用「庚○○」之印章、於原車主名稱欄蓋用「蔡
    愉菁」之印章各一枚，並填寫相關資料以表示由「庚○○」
    申請登記為新車主而偽造「汽（機）車過戶登記書」之私文
    書，且持交監理站承辦人員而行使，並連同所持有之庚○○
    、蔡愉菁之國民身分證用供核對，以申請辦理上開自用小客
    車過戶於「庚○○」名下，致令不知情之監理所公務員，將
    上開不實之過戶事項登載於職務上所掌之登記簿等公文書部
    分，均係為間接正犯。被告甲○○先後多次行使偽造私文書
    、行使偽造特種文書、詐欺取財犯行，時間緊接，所犯各係
    犯罪構成要件相同之罪名，顯均係基於概犯意為之，應依修
    正前刑法第56條連續犯規定，各論以一罪並加重其刑；又其
    就所犯上開各罪間，有方法結果之牽連關係，應依修正前刑
    法第55條後段之規定，從一重之連續行使偽造私文書罪處斷
    。其偽造及行使庚○○及聯禾汽車之汽車買賣合約書私文書
    部分，起訴書雖未訴及，惟與起訴部分有裁判上一罪之關係
    ，依審判不可分原則為起訴效力所及，本院應併予審理。爰
    審酌被告因原無工作，依報紙廣告所載電話與「謝大哥」連
    絡應徵辦理汽車貸款工作，致被「謝大哥」、丙○○等人利
    用，及其犯罪之動機、目的、手段、所生危害及犯罪後坦承
    犯行態度良好等一切情狀，量處如主文所示之刑，以資懲儆
    。偽造之「庚○○」、「蔡愉菁」中華民國國民身分證各壹
    張，「庚○○」與「聯禾汽車」之汽車買賣合約書壹份，友
    聯產物保險股份有限公司保險卡壹紙，係被告等所有供犯罪
    所用之物，雖未扣案，然不能證明已滅失，應依刑法第38條
    第1 項第2 款宣告沒收；偽刻之「庚○○」、「蔡愉菁」印
    章各壹顆、汽（機）車過戶登記書上偽造之「庚○○」、「
    蔡愉菁」印文各壹枚，第一商業銀行南京東路分行貸款申請
    書上偽造之「庚○○」署押、印文各壹枚，貸款借據暨動產
    抵押契約書上偽造之「庚○○」署押、印文各壹枚，均應依
    刑法第219 條之規定宣告沒收。至上開汽（機）車過戶登記
    書、第一銀行南京東路分行貸款申請書、貸款借據暨動產抵
    押契約書，已由被告等分別交予臺北區監理所及第一銀行南
    京東路分行而非屬被告所有，不得併予沒收。又被告前未曾
    受有期徒刑以上刑之宣告，有臺灣高等法院前案紀錄表在卷
    可憑，犯後頗有悔意，且已與被害人和解，其經此教訓後，
    應知所警惕，信無再犯之虞，公訴人亦請予被告緩刑自新機
    會，本院因認所宣告之刑以暫不執行為適當，併諭知緩刑貳
    年，以勵自新。
據上論斷，應依刑事訴訟法第299 條第1 項前段，刑法第2 條第
1 項前段、第28條、（修正前）第56條、第216 條、第210 條、
第212 條、第214 條、第339 條第1 項、第3 項、（修正前）第
55條、第219 條、第38條第1 項第2 款、第74條第1 項第1 款，
罰金罰鍰提高標準條例第1 條前段，判決如主文。
本案經檢察官陳盈錦到庭執行職務。
中　　華　　民　　國　　96　　年　　1 　　月　　12　　日
                      刑事第三庭  法　官  陳  忠  行
以上正本證明與原本無異
如不服本判決應於送達後10日內向本院提出上訴狀
                                  書記官　廖  美  紅
中　　華　　民　　國　　95　　年　　1 　　月　　12　　日
附錄本案論罪科刑法條全文：
中華民國刑法第210條
（偽造變造私文書罪）
偽造、變造私文書，足以生損害於公眾或他人者，處5年以下有
期徒刑。
中華民國刑法第216條
（行使偽造變造或登載不實之文書罪）
行使第210條至第215條之文書者，依偽造、變造文書或登載不實
事項或使登載不實事項之規定處斷。
中華民國刑法第339條
（普通詐欺罪）
意圖為自己或第三人不法之所有，以詐術使，人將本人或第三人
之物交付者，處5年以下有期徒刑、拘役或科或併科1千元以下罰
金。
以前項方法得財產上不法之利益或使第三人得之者，亦同。
前二項之未遂犯罰之。
